【裁判字號】    99,易,183
【裁判日期】    991007
【裁判案由】    竊盜
【裁判全文】
臺灣士林地方法院刑事判決               99年度易字第183號
公  訴  人  臺灣士林地方法院檢察署檢察官
被      告  甲○○
選任辯護人  王元勳  律師
上列被告因竊盜案件，經檢察官提起公訴（98年度偵字第12617
號），本院判決如下：
    主  文
甲○○攜帶兇器竊盜，處有期徒刑柒月。扣案之一字螺絲起子貳
支、十字螺絲起子壹支均沒收。
    事  實
一、甲○○於民國98年9月3日14、15時許，前往乙○○位於臺北
    市○○區○○路101巷臨67之6號住處（起訴書誤載為臨67之
    7號，應予更正，下稱系爭67之6號房屋）之屋頂（所涉侵入
    住宅罪嫌，另經檢察官為不起訴處分），因誤認乙○○所有
    、置於系爭67之6號房屋與同巷臨67之2號房屋（同屬乙○○
    所有，下稱系爭67之2號房屋）間樓梯下之2捆電線（其一為
    直徑約0.8公分、長度約15公尺，其一為直徑約6公分、長度
    約12公尺，均一端連接於系爭67之6號房屋電表、另一端業
    已剪斷）非屬乙○○所有，而欲據為己有，為乙○○發覺並
    告知其擁有電線所有權。詎甲○○明知上開2捆電線為乙○○所有，仍意圖為自己不法之所有，基於竊盜之犯意，持其
    所有、客觀上足以威脅人之生命、身體安全並可供兇器使用
    之一字螺絲起子2支、十字螺絲起子1支、不明利器1把，於
    同日23時許，冒著大雨，未攜帶任何照明設備，先經由同巷
    臨67之7號房屋（丙○○所有，下稱系爭67之7號房屋）大門
    ，前往同巷臨67之5號房屋（丁○○所有，下稱系爭67之5號
    房屋），爬上系爭67之5號房屋屋頂後，再經由系爭67之6號
    房屋屋頂，前往系爭67之6號房屋及系爭67之2號房屋間樓梯
    處，以不明利器1把，剪斷上開直徑約0.8公分、長度約15公
    尺之電線原連接於系爭67之6號房屋電表之一端，並將上開2
    捆電線均拋擲至系爭67之7號房屋後院而得手。嗣甲○○因
    不慎發出聲響，為乙○○及其子發覺報警，甲○○即躲藏至
    系爭67之7號房屋屋內，後為警循線查獲，得悉上情，始扣
    得上開直徑約0.8公分、長度約15公尺、已拋至系爭67之7號
    房屋後院之電線1捆（已發還乙○○）、一字螺絲起子2支、
    十字螺絲起子1支。
二、案經乙○○告訴臺北市政府警察局士林分局報告臺灣士林地
    方法院檢察署檢察官偵查起訴。
    理  由
一、證據能力之判斷：
  (一)查本件被告甲○○所為不利於己之陳述，並無出於強暴、
      脅迫、利誘、詐欺、疲勞訊問、違法羈押或其他不正之方
      法，亦非違反法定障礙事由經過期間不得訊問或告知義務
      之規定而為，依刑事訴訟法第156條第1項、第158條之2規
      定，應認均有證據能力。
  (二)按被告以外之人於檢察事務官、司法警察官或司法警察調
      查中所為之陳述，與審判中不符時，其先前之陳述具有較
      可信之特別情況，且為證明犯罪事實存否所必要者，得為
      證據，刑事訴訟法第159條之2定有明文。次按被告以外之
      人於審判外之言詞或書面陳述，雖不得以之直接作為認定
      犯罪事實與否之證據，但參酌現行刑事訴訟法第166條之1
      第2項、第3項第6款、第166條之2之規定及行反詰問時，
      容許以陳述人先前不一致之陳述作為彈劾證據之法理，非
      不得以之作為彈劾證據，用來爭執被告、證人、鑑定人陳
      述之證明力（最高法院94年度台上字第6881號判決意旨可
      參）。本件證人即告訴人乙○○於本院審理時業經到庭具
      結作證，所述與其在警詢、檢察事務官訊問時所述大致相
      符，並無彼此不符之情形，依前述規定之反面解釋，應認
      證人乙○○於警詢、檢察事務官訊問時之陳述無證據能力
      。惟依前揭最高法院94年度台上字第6881號判決意旨，該
      等證述仍得爰以作為彈劾證據，附此敘明。
  (三)又按被告以外之人於偵查中向檢察官所為之陳述，除顯有
      不可信之情況者外，得為證據，刑事訴訟法第159條之1第
      2項有明文規定。查證人乙○○於98年10月9日、99年3月8
      日偵訊時所為證述，業經依法具結在案，且觀諸其製作時
      之情況，亦無顯不可信之情況存在，本院於99年8月12日
      審理期日復已傳喚證人乙○○到庭，給予被告及其辯護人
      充分行使反對詰問權之機會，依前開說明，其前揭偵訊時
      之證言自有完足之證據能力，被告及其辯護人空言否認該
      陳述之證據能力，又未指出其向檢察官所為陳述有何顯不
      可信之情狀，揆諸前揭法條規定，自不得遽予排除該等證
      述之證據能力。
  (四)再按證人、鑑定人依法應具結而未具結者，其證言或鑑定
      意見，不得作為證據，刑事訴訟法第158條之3定有明文。
      查證人乙○○於99年3月12日偵訊及99年7月5日本院準備
      程序時所為之供述、證人丙○○於98年9月21日偵訊時所
      為證述，均未經依法具結，揆諸前揭法條規定，自均無證
      據能力。惟依前揭最高法院94年度台上字第6881號判決意
      旨，該等證述仍得爰以作為彈劾證據，亦此指明。
  (五)本件資以認定被告犯罪事實之其他供述及非供述證據（詳
      見後述），檢察官、被告及其辯護人於本院調查證據時，
      並未於言詞辯論終結前聲明異議，本院審酌該等供述證據
      作成時之情況，認為適當，且亦無其他違背法定程序而取
      證之情形，依刑事訴訟法第159條之5規定、第158條之4反
      面解釋，自有證據能力。
二、得心證之理由：
    訊據被告甲○○固坦承分別於98年9月3日14、15時許及同日
    23時許前往告訴人乙○○所有之系爭67之6號房屋屋頂欲拿
    取電線，惟矢口否認有何加重竊盜之犯行，辯稱：丁○○於
    當地經營菁山小鎮倒閉後，將設於系爭67之5號房屋內之變
    電箱及經營所用之電線均贈送給丙○○，丙○○請伊去拆除
    變電箱，伊順勢向丙○○索討由變電箱總開關連接出來至系
    爭67之5號房屋屋頂那段電線，才會在案發當日前往系爭67
    之6號房屋屋頂觀察電線走向，伊沒有將該2捆電線丟擲至系
    爭67之7號房屋後院，也沒有拿利器剪斷電線；且該2捆電線
    實係丁○○贈送予丙○○，並非乙○○所有；縱真為乙○○
    所有，伊因聽信丙○○所言，不知電線為乙○○所有，並無
    為自己不法所有之意圖云云。經查：
  (一)上開犯罪事實，業據證人乙○○證述：系爭67之6號房屋
      曾經出租給丁○○，作為經營菁山小鎮之用，93年間丁○○退租時將要的東西都搬走了，不要的東西都留給伊，依
      照租約記載丁○○不撤走的設備就交由伊處置，因丁○○
      是承租伊的房屋始得將電線從伊所有之房屋屋頂經過，且
      丁○○退租迄今均未找伊要過家具、電線等物品，故系爭
      67之5號房屋為法院查封前，伊就將由系爭67之5號房屋屋
      內變電箱連接出來的2條電線，從系爭67之5號房屋、系爭
      67之6號房屋交界處剪斷，放在系爭67之6號房屋、系爭67
      之2號房屋間樓梯下；98年9月3日15時許被告來拿伊的電
      線，伊跟被告說電線是伊的，不可竊走，被告說是丙○○
      給他新臺幣（下同）2,000元，要他把電線都剪掉拿去給
      丙○○，被告聽從告誡離開後，約當日17時許，伊有上去
      屋頂看，電線均還在，傍晚開始下大雨，也沒有其他人上
      去過屋頂；當日23時許下很大的雨，伊聽到被告在屋頂走
      動的聲音，從屋頂監視器看到被告，就打電話報警，後來
      警察叫被告從系爭67之7號房屋出來，帶被告去警局，伊
      再上去屋頂看，就發現該2捆電線已經被丟到系爭67之7號
      房屋後院內，其中直徑約0.8公分之電線原連接於系爭67
      之6號房屋電表之一端也遭剪斷等語在卷（見98年度偵字
      第12617號卷【下稱偵字卷】第103-104頁、本院99年度易
      字第183號卷【下稱本院卷】第39-44頁），核與證人丁○○證述：伊曾在系爭67之5號房屋、系爭67之6號房屋及同
      巷臨67之1號房屋（下稱系爭67之1號房屋）經營菁山小鎮
      ，系爭67之5號房屋內裝設有變電箱，電線有經過系爭67
      之6號房屋，4、5年前伊結束菁山小鎮的經營，委託蔡耀
      宗經營，所有的設備都給蔡耀宗，讓蔡耀宗處理，伊沒有
      委託丙○○經營或管理，蔡耀宗結束經營後，伊也沒有處
      理菁山小鎮的設備，均按照伊與乙○○租賃契約之約定，
      後來伊曾同意將系爭67之5號房屋、系爭67之1號房屋內不
      要的電線給丙○○，但不包括系爭67之6號房屋及系爭67
      之2號房屋內的電線等語（見偵字卷第153頁、本院卷第44
      -46頁）、證人即到場處理員警周永健證稱：被告確實是
      從乙○○家把電線丟下去的，因為那裡是山坡地，丙○○
      家比較低，從乙○○家頂樓就可以清楚看到，鐵樓梯那捆
      是剪斷被丟到丙○○家去了，粗水管旁邊那捆電線的線頭
      還沒有剪斷等語（見偵字卷第166頁）、被告於遭查獲當
      時向警方陳稱其係幫丙○○收取電線，電線已丟至丙○○
      家中乙節（見偵字卷第10頁職務報告、第14頁警詢筆錄）
      、現場蒐證照片顯示：該2捆電線原連接系爭67之5號房屋
      之一端均已剪斷，又直徑約6公分之電線遭剪斷之該端已
      拋擲至系爭67之7號房屋後院，直徑約0.8公分之電線則係
      原連接系爭67之6號房屋之一端亦遭剪斷，斷面痕跡極新
      ，全部被拋擲至系爭67之7號房屋後院等情（見偵字卷第
      39、41、44-48頁）、證人乙○○與證人丁○○86年12月3
      日簽立之房屋租賃契約書第17條約定：租賃期滿遷出時，
      乙方（即證人丁○○）所有任何傢俬雜物等，若有留置不
      搬者，應視作廢物論，任憑甲方（即證人乙○○）處理，
      乙方決不異議乙節（見偵字卷第109-113頁）相符，復有
      系爭67之6號房屋、系爭67之2號房屋98年5月、86年5月、
      96年5月房屋稅繳款書各1份（見偵字卷第107、108、150
      頁）在卷可稽，足見上開2捆電線確係證人丁○○於承租
      系爭67之6號房屋期滿遷出後留置於該處，依租賃契約交
      由證人乙○○任意處置之物，屬證人乙○○所有，而證人
      乙○○前將該2捆電線從系爭67之5號房屋、系爭67之6號
      房屋交界處剪斷，然案發當日被告遭查獲時，其中直徑約
      0.8公分之電線原連接系爭67之6號房屋之一端甫遭被告剪
      斷，並全部被拋擲至系爭67之7號房屋後院，另直徑約6公
      分之電線原遭證人乙○○剪斷之一端亦同被被告拋擲至系
      爭67之7號房屋後院等情，堪以認定。
  (二)被告雖辯稱：該2捆電線係丁○○贈送予丙○○，非屬乙○○所有云云，惟查：
    1.證人丁○○除將菁山小鎮所有設備給訴外人蔡耀宗，委託
      蔡耀宗經營、處理外，並未委託丙○○經營或管理，於系
      爭67之6號房屋租賃期滿後，亦未為任何處置，權利義務
      關係均按照其與證人乙○○間租賃契約之約定等情，為證
      人乙○○、證人丁○○證述明確，並有該租賃契約附卷可
      憑，已詳論如前，被告此辯實屬無稽。
    2.證人丙○○雖於98年12月7日檢察事務官訊問時證稱：丁○○在98年6月初有將10幾個變電箱交給伊處理，被告對
      伊說想用60平方的電線，伊才跟被告說可以去拿等語（見
      偵字卷第127頁），惟觀以證人丙○○於警詢先陳稱：「
      （該電線係作何種用途？係何人所有？有無資料憑據？）
      是抽取溫泉水用途。所有人是我五弟丁○○所有。憑據我
      會請他於事後補充。」等語（見偵字卷第73頁），於偵訊
      一開始則供稱：「（是否你叫甲○○去剪電線的？）不是
      ，他跟我要的。電線是丁○○給我的。」、「（他知道電
      線是誰的？）知道，他知道電線是丁○○給我的。」、「
      （電線置於何處？）置於屋頂上，是粗線。」等語（見偵
      字卷第81、118頁），就本案系爭電線究為其或證人丁○○所有、其所稱證人丁○○贈送予其之物品及所在位置為
      何等情，所述前後不一，尚難遽信為真實。
    3.被告雖又於本院99年9月9日最後一次審理期日時提出其所
      謂92年2月20日證人丁○○與證人丙○○簽立之同意書1份
      以為據，惟此係於證人丁○○99年8月12日審理期日到庭
      證述後始行提出，是否真實，已非無疑；且對照其上文義
      亦與證人丁○○到庭上揭證述之內容不符；再觀諸該同意
      書上載明證人丁○○同意證人丙○○經營之客體為「座落
      台北市○○區○○段二小段零壹參玖-壹地號，面積壹玖
      肆˙伍貳平方公尺（詳如地籍圖謄本）及地面建物與全部
      設備」（見本院卷第73頁），然「台北市○○區○○段二
      小段139-1地號」之土地實係證人乙○○、證人丙○○、
      訴外人駱萬能、訴外人駱秋霖於75年間，因共同繼承其等
      父親遺留之農地無法分割，故同意委由證人丁○○管理，
      同時以證人丁○○名義登記，嗣證人丁○○因於94年間違
      背任務擅自以該地向銀行設定最高限額抵押權，經法院判
      決背信罪刑確定，有臺灣高等法院以98年度上易字第172
      號判決1份在卷可考（見本院卷第78-82頁），足見證人丁○○是否有與證人丙○○就該地號全部土地範圍及其上建
      物簽立受讓經營同意書之權限，實有疑義，且證人丙○○
      既同為委託證人丁○○管理上開土地之委託人，明知該土
      地僅係委以證人丁○○之名義登記，則其與證人丁○○簽
      立上開同意書是否確有受讓經營之真意，更有疑問，況觀
      以該同意書之簽立日期為「92年2月20日」，與證人丙○○偵訊時所稱：丁○○在「98年6月初」將10幾個變電箱
      交給伊處理等語（見偵字卷第127頁）互有矛盾，且時間
      差距甚大，足見該份同意書實難執為證人丁○○確有將本
      案系爭2捆電線贈送予證人丙○○之認定依據。
    4.被告及其辯護人雖再指稱證人乙○○就本案2條電線原連
      接於系爭67之5號房屋屋內變電箱之一端為何人、何時剪
      去乙節前後指述矛盾云云。惟按告訴人、證人之陳述有部
      分前後不符，或相互間有所歧異時，究竟何者為可採，法
      院仍得本其自由心證予以斟酌，非謂一有不符或矛盾，即
      應認其全部均為不可採信；尤其關於行為動機、手段及結
      果等之細節方面，告訴人之指陳，難免故予誇大，證人之
      證言，有時亦有予渲染之可能；然其基本事實之陳述，若
      果與真實性無礙時，則仍非不得予以採信（最高法院74年
      台上字第1599號判例意旨可佐）。查證人乙○○就其原將
      本案2捆電線收置於其所有之系爭67之6號房屋及系爭67之
      2號房屋屋頂，被告於案發當日下午、晚上均係至其上開2
      房屋屋頂拉、剪、竊取電線乙節，所述前後均屬一致（見
      偵字卷第16-17、103-104、145-147、168頁、本院卷第21
      、39-44頁），衡以若非已剪斷電線之一端，實無收捆電
      線之可能，且被告亦不否認其案發當日下午前往系爭67之
      6號房屋屋頂時，即發現由變電箱連接出去之電線纏在系
      爭67之5號房屋屋頂鐵欄杆，線頭已被人剪去（見本院卷
      第19頁反面、第67頁），足見證人乙○○所指其案發前即
      將該2條電線從系爭67之5號房屋、系爭67之6號房屋交界
      處剪斷等語，確與事實相合，尚不得執其警詢筆錄些微出
      入即認其全部指陳均為不可採，併予敘明。
  (三)被告雖又辯稱：縱該2捆電線真為乙○○所有，伊因聽信
      丙○○所言，不知電線為乙○○所有，並無為自己不法所
      有之意圖云云。惟查：
    1.被告先於警詢辯稱：案發當日下午伊是前往系爭67之7號
      房屋收取電線，因雨欲返家時經過系爭67之6號房屋屋頂
      ，被屋主即乙○○發現，乙○○說屋頂上的東西都是他的
      ，叫伊不要亂拿，伊又於當日晚間21時30分許攀爬鐵梯至
      系爭67之7號房屋收取電線，因雨盛大欲返回丙○○家，
      經過系爭67之6號房屋屋頂，又被乙○○發現，乙○○便
      報警處理；伊當時是從系爭67之5號房屋內丁○○所有之
      變電箱處開始收取電線，沿路收至系爭67之7號房屋屋頂
      ；伊只是負責幫丙○○收取電線，因丙○○以2,000元之
      代價雇用伊幫忙收取電線，伊不清楚該批電線為何人所有
      等語（見偵字卷第13-14頁），於偵訊時又改稱：伊是去
      丁○○房屋屋頂的變電箱，因丁○○有交代這條電線給丙○○全權處理，丙○○說要給伊2,000元，叫伊去拆變電
      箱，丙○○要拆起來用，裝在他家讓電容量比較大，但伊
      還沒有拆，所以丙○○還沒有付款；伊只是要拆變電箱，
      只拆了變電箱附近的電線等語（見偵字卷第56-57頁），
      再改稱：電線是案發前4、5天中午吃飯時，伊在丙○○住
      處跟丙○○要的，當時現場總共4人，除伊和丙○○外，
      還有一個叫阿言、一個叫長腳的人，中午的便當是長腳去
      買的，伊是向丙○○要開關上面小段的電線，只有10多尺
      長，伊是要拿去雕樹使用，電線放在乙○○及丁○○的屋
      頂等語（見偵字卷第79-81、127頁），復改稱：丙○○說
      電線是丁○○送給他，伊案發當晚前往系爭67之7號房屋
      及系爭67之5號房屋屋頂，是去看變電箱外十幾尺電線狀
      況，沒有要偷等語（見偵字卷第147-148頁），於本院準
      備程序又辯稱：案發當日下午伊有經過乙○○住處屋頂上
      面看電線，因變電箱及電線是丁○○的，丁○○同意送給
      丙○○，但從變電箱出來的電線半年前被乙○○剪斷，丙○○叫伊上去看看電線有多長、有沒有被人剪走；當晚伊
      又爬到屋頂上去查看電線，電線很早就沒有通電使用等語
      （見本院99年度審易字第656號卷【下稱審易字卷】第22
      頁反面至第23頁），再改辯稱：變電箱與電線是丁○○送
      給丙○○的，案發當天丙○○請伊拆變電箱，伊便向丙○○要接在變電箱上的一段電線，變電箱設在系爭67之5號
      房屋屋頂上，所以伊案發當日下午才上屋頂查看，但因踩
      到系爭67之6號房屋屋頂，被乙○○發現責罵，伊就離去
      ；伊為了避免與乙○○碰面，故趁晚上再到頂樓查看，因
      電線有走到系爭67之6號房屋屋頂，伊走到系爭67之6號房
      屋屋頂打算要把電線取走時，驚動了乙○○，乙○○就報
      警等語（見審易字卷第23頁正、反面），後又改稱：變電
      箱是丁○○交給丙○○處理的，丙○○叫伊把變電箱拆掉
      ，伊就向丙○○要電線，伊和丙○○之前完全沒有談過酬
      勞；變電箱設在系爭67之5號房屋內，案發當日下午伊到
      系爭67之5號房屋及系爭67之7號房屋屋頂去查看變電箱的
      電線，伊是站在系爭67之6號房屋屋頂尋找系爭67之5號房
      屋屋頂上變電箱的電線，但上去的時候變電箱的電線已經
      找不到，線頭已經被人剪去，伊被告訴人發現、責罵後就
      回去；當晚伊再去一次，還是沒看到電線，伊只看到電線
      從變電箱總開關出來要上屋頂，盤在系爭67之5號房屋鐵
      架上，但就被人剪斷，其他電線就沒看到，伊是向丙○○
      要從總開關出來到系爭67之5號房屋屋頂那一段電線，大
      約5尺長，後來因下大雨，伊想從系爭67之6號房屋屋頂裝
      設的鐵樓梯下去，撞到鐵棍而驚動乙○○才被發現等語（
      見本院卷第19-20頁），就其究係前往何棟房屋屋頂、欲
      進行何事、原因為何、其所指之「電線」所在位置究為何
      、又為何會行經證人乙○○所有系爭67之6號房屋屋頂等
      情，所辯前後不一，是否真實，已屬有疑；況若其真係誤
      認電線為證人丙○○所有，自無不自始據實以告、釐清誤
      會，反對過程、緣由、甚且電線置放位置等客觀情狀交代
      不清、一再更改辯詞之必要，足見其於案發當日下午遇到
      證人乙○○並遭責罵後，仍特地趁晚間再次前往系爭67之
      6號房屋屋頂之動機，實非其所謂單純誤信所有權歸屬可
      擬。
    2.辯護人雖指摘被告警詢筆錄之記載可能是因被告陳述不清
      楚或記載有誤所致，惟觀以證人周永健結證：被告稱電線
      原本是丁○○的，丁○○跟丙○○說如果要就自己去拿，
      而丙○○叫被告去拿，被告說是丙○○叫他去剪的，被告
      有說丙○○拿錢請他去剪，但說多少錢伊忘記了等語（見
      偵字卷第166-167頁）、證人即到場處理之員警易俊成證
      述：被告在現場有說是丙○○請他去剪電線，被告有說多
      少錢，但伊忘記了等語（見偵字卷第167頁）在卷，足見
      被告確有於遭查獲時及警詢筆錄製作時辯稱上情，其所指
      當時未辯稱證人丙○○給錢叫其去剪電線、係辯稱去拆除
      變電箱等語，顯與事實不符。
    3.又對照被告上開歷次辯詞，與證人丙○○陳稱：丁○○在
      98年6月初即將10幾個變電箱交給伊處理，被告知道電線
      是丁○○給伊的，伊沒有以2,000元代價雇用被告幫伊收
      取電線，伊是跟被告說要電線就自己去剪，電線是被告案
      發前幾天在伊住處跟伊要的，當時沒有其他人在，只有伊
      和被告在場，是被告向伊要，不是因為伊家裡需要換容量
      大的電線，電線置於屋頂上，是粗線，並非常人可以取得
      ，是伊等收捆電線時漏掉的一小段，所以被告才會越過乙○○的屋頂，被懷疑有竊盜等語（見偵字卷第73、80-81
      、118-119、127頁），就被告是否於事前已知悉電線之所
      有權歸屬、證人丙○○是否有雇用被告幫忙收取電線、被
      告所指證人丙○○同意贈送其電線之過程、在場人士、原
      因、被告前往證人乙○○所有系爭67之6號房屋屋頂之緣
      由、又被告所稱前往「索取」或「觀察」之電線所在位置
      究為何等情，亦均有明顯不符，足見被告所辯顯屬虛構，
      為臨訟卸責之詞，不足採信。
    4.再觀諸被告自陳：變電箱設在系爭67之5號房屋內，伊從
      系爭67之5號房屋屋內看上去，只看到電線從變電箱總開
      關出來要上屋頂，盤在系爭67之5號房屋鐵架上，但就被
      人剪斷，其他電線就沒看到，伊是向丙○○要從總開關出
      來到系爭67之5號房屋屋頂那一段電線等語（見本院卷第
      19頁反面、第66頁反面至第67頁），佐以系爭67之5號房
      屋屋頂雖係斜置，然尚稱平緩，常人得輕易站立於上，且
      被告於檢察事務官陪同至現場勘驗時所指出其由繩梯爬上
      屋頂後之位置及欲剪取電線之位置，已有相當系爭67之5
      號房屋整間房屋橫面之距離，甚且已達系爭67之6號房屋
      屋頂處，而證人乙○○所證原置放2捆電線之位置即系爭
      67之6號房屋及系爭67之2號房屋交界處距其爬上屋頂後之
      位置更有2、3倍距離之遙等情，有勘驗照片2張、陽明山
      國家公園地形圖1紙附卷可憑（見偵字卷第142-143頁、本
      院卷第56頁），若如被告供稱可自系爭67之5號房屋內望
      見其所指自變電箱總開關延伸出來的電線纏繞在屋頂鐵架
      上，其餘就被人剪斷，則其於攀爬至系爭67之5號房屋屋
      頂後，當無尚移動將近一間房屋橫面之距離，進行其所稱
      觀察或剪取電線之行為，更無行至系爭67之6號房屋屋頂
      之必要，足證被告所辯亦與常理有違，委無足採。
    5.此外，依證人乙○○證稱：案發當日下午被告跑到系爭67
      之6號房屋屋頂要剪電線，伊有告訴被告電線是伊的，不
      可以剪，被告就離開了，但被告趁晚間又跑來等語（見偵
      字卷第103-104頁、本院卷第39頁反面）、及被告供稱：
      「我昨天 (9/3)下午15時許前往菁山路101巷67之7號收取
      電線，因雨欲返家經過菁山路101巷67之6號屋頂，被屋主
      發現，屋主說屋頂上的東西都是他的，叫我不要亂拿」、
      、「我沒有拿電線，我一上去，他就說我是賊，我就跟他
      罵起來了」、「當天下午我有去看而已，乙○○說那是他
      的，我是當天中午去的，我沒有去動他的電線就下來了」
      、「我站在67之6號屋頂尋找67之5號屋頂上變電箱的電線
      ，但我上去的時候變電箱的電線已經找不到、頭已經被別
      人剪去，我還沒有找到就被告訴人發現，告訴人就罵我，
      罵我是不是丙○○的朋友、罵我三字經，他以為我要去做
      賊，他罵我說為何要替老三丙○○這樣子，罵我是不是要
      做賊」、「（你那天在屋頂上遇到乙○○，為何他要罵你
      ？）因為我是丙○○的朋友。（你是否曾在路上碰到乙○○？）是，有。（你在路上碰到乙○○時他會不會罵你？
      ）不會。（為何當天他在屋頂上遇到你他要罵你？）他說
      我是丙○○的走狗。（為何乙○○會說你是丙○○的走狗
      ？）他認為我是要去偷電線，我一上去就遇到他，他就罵
      我。」等語（見偵字卷第13、79、167頁、本院卷第19頁
      反面、第67頁正、反面）觀之，足見案發當日下午證人乙○○確因被告前往其所有房屋之屋頂拿取電線乙事與被告
      發生口角，不論以責罵或勸說之方式，均已明確告知被告
      該等電線之所有權歸屬，並告誡被告不可前來竊取，被告
      辯稱不知該等電線為何人所有等語，顯屬無稽；況佐以被
      告自承：案發當日晚間伊從系爭67之5號房屋戶外旁繩梯
      爬到屋頂上查看電線，沒有攜帶手電筒，當時雨下很大；
      因為白天比較容易被乙○○發現，會遭乙○○阻止，伊就
      晚上再去一次等語（見偵字卷第57、142、148頁、審易字
      卷第22-23頁、本院卷第19頁反面），衡情若被告認為該
      等電線為證人丙○○或證人丁○○所有，當無在經證人乙○○明確阻止、勸誡後，特地趁夜晚證人乙○○不易發覺
      時，冒著大雨且未攜帶任何照明設備，由他屋進入並攀爬
      至屋頂，進行其所謂「收取」或「查看」電線行為之必要
      ，更足見其所辯顯與常情相悖，無由採信至灼。
  (四)被告雖再辯稱：伊身上僅扣得3把螺絲起子，螺絲起子無
      法剪斷電線，可知伊並無剪斷電線行竊云云。惟被告遭證
      人乙○○發覺並報警後係躲藏於系爭67之7號房屋內乙節
      ，為證人乙○○證述在卷（見偵字卷第159頁、本院卷第
      40頁），並有臺北市政府警察局士林分局山仔后派出所刑
      事陳報單、98年9月4日職務報告各1份在卷可參（見偵字
      卷第9、10頁），則被告自行從系爭67之7號房屋走出而為
      警查獲前，當有充裕收藏行竊相關工具之時間及空間，上
      開所辯自無由執為對其有利之認定。
  (五)被告雖復辯稱：本件實係乙○○與丙○○多次衝突交惡，
      欲陷丙○○為竊盜共犯所為不實指控云云。惟觀以被告供
      稱：伊與乙○○沒有間隙等語（見偵字卷第14-15頁），
      證人乙○○亦多次陳稱：伊願意原諒被告，希望能給被告
      自新的機會等語（見偵字卷第159、169頁），足見證人乙○○實無刻意誣指被告之必要，又參以證人乙○○並非案
      發當日下午在其所有房屋之屋頂上發現被告時即報警，且
      證人乙○○經檢察事務官詢問時，尚稱被告應該不知道其
      與丁○○租約細節等語（見偵字卷第146頁），衡以若證
      人乙○○確有構陷被告之故意，其更無不立即報警、甚且
      於偵訊中陳稱對被告有利事證之必要，足認被告上開所指
      顯為臨訟卸矯之詞，不足採信。
  (六)綜上所述，本件事證明確，被告犯行堪以認定，應依法論
      科。
三、論罪科刑：
  (一)按刑法第321條第1項第3款之攜帶兇器竊盜罪，係以行為
      人攜帶兇器竊盜為其加重條件，按所謂兇器，其種類並無
      限制，凡客觀上足以對人之生命、身體、安全構成威脅，
      具危險性之物品均屬之（最高法院79年台上字第5253號判
      例要旨可參），查被告甲○○所持之一字螺絲起子2支、
      十字螺絲起子1支及用以剪斷電線之不明利器1把，均係具
      有相當硬度及尖銳程度之器具，客觀上顯然足對人之生命
      、身體、安全構成威脅，具有危險性，自屬刑法第321條
      第1項第3款之兇器。核被告所為，係犯刑法第321條第1項
      第3款之加重竊盜既遂罪。至起訴意旨故認被告應負加重
      竊盜未遂罪嫌，然按竊盜罪既遂與未遂之區別，應以所竊
      之物已否移入自己權力支配之下為標準，若已將他人財物
      移歸自己所持，即應成立竊盜既遂罪，至其後將已竊得之
      物遺棄逃逸，仍無妨於該罪之成立（最高法院17年上字第
      509號判例意旨可參），本件被告既已將該直徑約0.8公分
      之電線原連接系爭67之6號房屋之一端剪斷，並全部拋擲
      至系爭67之7號房屋後院，依上開說明，應認已屬將所竊
      之物移入自己權力支配下之行為，自應令其負加重竊盜既
      遂之罪，公訴意旨漏未斟酌此點，尚有未洽，惟其基本事
      實同一，本院自應予審理，並變更法條。
  (二)爰審酌被告正值青壯，不思循正當途徑獲致財物，竟於夜
      間以攀爬至他人屋頂之方式行竊，其犯罪之手段；又犯後
      否認犯行，毫無悔改之意，亦未曾嘗試與告訴人達成和解
      ，其犯罪後之態度；另該直徑約6公分、長度約12公尺之
      電線尚未遭剪斷，直徑約0.8公分、長度約15公尺之電線
      亦已發還告訴人，未造成告訴人損失，其犯罪所生危害；
      暨其素行、生活狀況等一切情狀，量處如主文所示之刑，
      以資懲儆。扣案一字螺絲起子2支及十字螺絲起子1支，均
      為被告所有、案發時攜帶至現場供犯罪所用之物，為其供
      承在卷（見本院卷第66頁反面），爰均依刑法第38條第1
      項第2款、第3項宣告沒收之；另被告所持用以剪斷電線之
      不明利器1把，雖為供其犯加重竊盜罪所用之物，惟未據
      扣案，復無證據證明仍然存在，亦非屬違禁物，為避免將
      來執行之困難，故不為沒收之諭知，併此敘明。
據上論斷，應依刑事訴訟法第299條第1項前段、第300條，刑法
第321條第1項第3款、第38條第1項第2款、第3項，判決如主文。
本案經檢察官江耀民到庭執行職務。
中    華    民    國    99    年    10    月    7     日
                  刑事第四庭審判長法  官  李育仁
                                  法  官  楊秀枝
                                  法  官  謝佳純
以上正本證明與原本無異。
如不服本判決應於收受判決後10日內向本院提出上訴書狀，並應
敘述具體理由；其未敘述上訴之理由者，應於上訴期間屆滿後20
日內向本院補提理由書（均須按他造當事人之人數附繕本），切
勿逕送上級法院。
                                  書記官  阮弘毅
中    華    民    國    99    年    10    月    7     日
附錄本案論罪科刑法條全文：
中華民國刑法第321條
（加重竊盜罪）
犯竊盜罪而有左列情形之一者，處 6 月以上、 5 年以下有期徒
刑：
一、於夜間侵入住宅或有人居住之建築物、船艦或隱匿其內而犯
    之者。
二、毀越門扇、牆垣或其他安全設備而犯之者。
三、攜帶兇器而犯之者。
四、結夥三人以上而犯之者。
五、乘火災、水災或其他災害之際而犯之者。
六、在車站或埠頭而犯之者。
前項之未遂犯罰之。

司法院資訊處製作；財團法人民間司法改革基金會備份。
